【裁判字號】    94,易緝,122
【裁判日期】    950428
【裁判案由】    傷害等
【裁判全文】
臺灣桃園地方法院刑事判決             94年度易緝字第122號
公  訴  人  臺灣桃園地方法院檢察署檢察官
被      告  丙○○
指定辯護人  甲○○律師
上列被告因傷害等案件，檢察官原聲請以簡易判決處刑（93年度
偵字第76號），經本院改適用通常程序審理，茲判決如下：
    主  文
丙○○意圖為自己不法之所有，而搶奪他人之動產，未遂，處有
期徒刑壹年。
    事  實
一、緣丙○○之姐丁○○因竊盜案件，於民國92年11月23日晚間
    11時許，經桃園縣政府警察局桃園分局同安派出所警員戊○○、乙○○二人帶同丁○○，至丁○○位在桃園縣桃園市○○路○ 段342 之5 號9 樓之7 住處起贓時，適遇丙○○攜同
    鎖匠正在該處開啟門鎖，戊○○、乙○○因見丙○○形跡可
    疑，擬對丙○○實施身分檢查，並請丙○○一併進入丁○○
    該址住處等候查核。而丙○○進入屋內後，原依警員之指示
    至客廳沙發稍坐，嗣因見乙○○欲關閉大門，丙○○乃自沙
    發站起衝向大門欲離開該處，戊○○見狀乃上前頂住大門阻
    擋丙○○，詎丙○○明知戊○○為依法執行職務之公務員，
    竟基於妨害公務之犯意，並意圖為自己不法之所有，趁戊○○未及注意之際，動手搶奪戊○○置於腰部槍套內之制式警
    用配槍，該槍遭丙○○以右手自槍套中取出後，戊○○隨即
    伸出右手抓住該槍之滑套部分，丙○○因未能順利取得該槍
    之支配管領力，遂與戊○○因爭奪槍枝發生拉扯而對戊○○
    施以強暴，並於拉扯過程中不慎致戊○○受有右臉擦傷、右
    手擦傷之傷害，嗣經乙○○上前支援而自後方抱住丙○○並
    高舉其雙手後，戊○○旋順勢自丙○○手中取回配槍，丙○○之搶奪行為因此未能得逞。
二、案經被害人戊○○告訴暨桃園縣政府警察局桃園分局報請臺
    灣桃園地方法院檢察署檢察官偵查後聲請簡易判決處刑，嗣
    經本院改適用通常程序審理。
    理  由
一、本件被害人戊○○於其出具之報告內已載明：「全案依....
    傷害等罪嫌，移請偵辦」等語，顯有依法請求追訴被告丙○○所涉傷害罪嫌之意，自屬已對此提出告訴。其次，本案檢
    察官原聲請簡易判決處刑，惟本院認仍有相關事證未臻明確
    ，尚有踐行審理程序調查證據之必要，方能認定被告是否犯
    罪暨究犯何罪，是以本件顯不合刑事訴訟法第449 條第1 項
    所定「第一審法院依被告在偵查中之自白或其他現存之證據
    ，已足認定其犯罪者」，得逕以簡易判決處刑之要件，因認
    有同法第451 條之1 第4 項但書第1 款所列之情形，依該法
    第452 條規定，本件應改適用通常程序審判之，均應先予敘
    明。
二、訊據被告丙○○矢口否認有妨害公務及搶奪之犯行，辯稱：
    案發當天其並無意願與警察進入丁○○住處屋內，是警察硬
    要其進去的，其雖然有與警察發生拉扯，但其並無搶槍之動
    作，更無握住或拿住該把手槍，其僅是在摸門把時不小心碰
    到槍云云。經查：
  (一)參酌被告於本院審理時供稱：當天他們（指戊○○、乙○○
    ）確實穿制服等語（見本院95年4 月17日審判筆錄第26頁）
    ，及證人戊○○於本院審理時具結證稱：當天其與乙○○均
    是穿制服等語（見同上筆錄第15頁），足見戊○○於案發當
    日確係身著警察制服無訛，是被告對於戊○○係值勤警員一
    事，實知之甚詳。且戊○○、乙○○帶同丁○○至上址時，
    丙○○正委請鎖匠在場欲開啟丁○○住處大門乙情，業為被
    告所自承，並經證人戊○○於本院審理時證述綦詳，則被告
    既非上址房屋之所有權人，竟請鎖匠開啟大門欲進入屋內，
    其此舉顯已足啟人疑竇，雖被告為丁○○之弟，惟衡諸常情
    ，被告若欲進入丁○○之住處，大可向丁○○索取鑰匙，或
    請丁○○到場開門，然其卻捨此正當途徑而請鎖匠代為開門
    ，動機顯非單純，況斯時丁○○又適因竊盜案件遭警查獲，
    被告於此敏感時機急於請鎖匠開門欲進入屋內，確足使戊○○、乙○○懷疑被告委請鎖匠開門之目的已涉及湮滅證據或
    其他犯罪，抑且，戊○○、乙○○到場時，丁○○雖曾指證
    被告之身分，但其所述既未經查核證明屬實，則戊○○、乙○○依當時仍有效施行之警察勤務條例之規定，對被告之身
    分加以檢查，當屬合法執行職務甚明。準此，戊○○、乙○○既係合法執行身分檢查之勤務，在未查明被告身分前，自
    有要求被告在場稍候之權力，縱認被告進入丁○○住處非出
    於自願，亦不影響戊○○及乙○○合法執行職務之認定。
  (二)被告於本院審理時雖辯稱其僅不小心摸到手槍，並不曾握住
    或拿住手槍云云，惟其於檢察官訊問時係供稱：當時其很緊
    張，就一抽，也沒有拉起來，然後就抽抽抽這樣，我是不小
    心拉到戊○○的槍等語，且被告應訊時對答如流、口氣自然
    ，並無答非所問之情事，應訊時之意識及精神狀態均屬正常
    等情，業經本院勘驗偵訊錄音帶屬實（見本院95年4 月17日
    審判筆錄第22、23頁），是被告前開所辯，與其偵查中所述
    情節不符，自難遽予採信。且被告遭戊○○阻擋後，曾趁亂
    動手抽取戊○○之配槍，戊○○發現手槍遭被告拔出後，隨
    即伸出右手抓住手槍之滑套部分欲搶回手槍，但被告仍緊握
    手槍，致戊○○無法順利取回手槍，戊○○遂與被告發生拉
    扯，僵持數分鐘後，戊○○因無法靠一人之力量奪回手槍，
    乃呼喊乙○○前來支援，待乙○○自後方抱住被告並將被告
    雙手高舉後，戊○○始自被告手中將槍奪下等情，業據證人
    戊○○於本院審理時證述綦詳（見本院95年4 月17日審判筆
    錄第6 、7 、9 、10、15、19頁），核與證人乙○○於本院
    審理時證稱：我看到戊○○用右手抓住被告握在手中的那把
    槍的滑套部位，二人握住那把槍拉來拉去，後來戊○○喊我
    過去幫忙制服被告，我就從被告之腋下把他的雙手高舉，戊○○才順勢搶下手槍，一直到槍搶回來時為止，戊○○與被
    告二人都是握住那把槍等語相符（見本院95年2 月15日審判
    筆錄第9 至11頁），足徵證人戊○○、乙○○上開證述內容
    屬實，被告確有拔出戊○○配槍並與之爭奪之強暴行為，堪
    予認定。
  (三)被告雖另辯稱其並非故意搶槍云云，但由證人戊○○於本院
    審理時證稱：我看到被告右手舉起來，手上拿著我的配槍時
    ，是正手握著槍，就跟一般握槍的姿勢一樣等語觀之（見本
    院95年4 月17日審判筆錄第16頁），若非被告刻意趁戊○○
    未及注意之際，以右手搶奪戊○○之配槍，其焉有在混亂中
    一拉出手槍即以一般握槍姿勢握住手槍之可能。且被告在戊○○欲奪回手槍時，不僅緊握手槍不放，更因爭奪手槍而與
    戊○○發生數分鐘之拉扯，直至乙○○自後高舉被告雙臂後
    ，始不得不鬆手乙節，有如前述，若被告確係不小心拉出戊○○之配槍而無搶奪之故意，應於戊○○欲搶回手槍時趕忙
    鬆手，豈有緊抓手槍不放之理，稽此益徵被告確係意圖為自
    己不法之所有，而故意搶奪戊○○之配槍甚明。
  (四)因欲取回配槍而與被告拉扯過程中，戊○○並受有右臉擦傷
    、右手擦傷之傷害等情，此固據證人戊○○述明在卷，復有
    敏盛綜合醫院診斷證明書1 紙存卷為憑，惟參酌證人戊○○
    於本院審理時證稱：我不確定被告有無故意架我拐子，他是
    有開門的動作，然後手要順勢往後拉，被告應該沒有出拳打
    我，我所受的傷是搶槍跟他拉扯的時候造成的，不過他沒有
    出拳打我的臉等語（見本院95年4 月17日審判筆錄第18、19
    頁），足徵戊○○所受之傷害，係其與被告爭奪槍枝之拉扯
    過程中因被告之未遑注意所造成，被告並無刻意毆打戊○○
    之傷害舉動，堪認被告辯稱其並無故意傷害戊○○之情事等
    語非虛，公訴人認被告係故意毆傷戊○○，容有誤會。又被
    告搶奪戊○○之配槍後，旋遭戊○○出手抓住該槍，雙方並
    進而發生拉扯，惟戊○○終將手槍取回等情，已如前述，足
    認被告自始至終未曾對該槍建立支配管領力，是其搶奪之舉
    自僅止於未遂，從而亦無成立持有制式手槍之可能，均此敘
    明。
  (五)縱上所述，被告所辯均係卸責之飾詞，不足採信，本件事證
    已經明確，被告之犯行堪予認定，應依法論科。
三、核被告所為，係犯刑法第135 條第1 項之妨害公務罪，及同
    法第325 條第3 項、第1 項之搶奪未遂罪。至被告使戊○○
    受有如上之傷害部分，因非出於故意，核屬施暴之當然結果
    ，不另論罪，公訴人認此另成立刑法第277 條第1 項之傷害
    罪，稍有誤會。而被告搶奪戊○○配槍之犯情業於起訴書之
    犯罪事實欄內載明，自屬已提起公訴，雖檢察官漏引此部分
    應適用之法條，對已起訴之效力並不生影響。又被告以一奪
    槍行為同時觸犯上開二罪，為想像競合犯，應從一重之搶奪
    未遂罪處斷。又被告前因違反肅清煙毒條例及麻醉藥品管理
    條例等案件，經法院分別判處應執行有期徒刑3 年4 月及3
    年9 月，二案接續執行後合併假釋，嗣經撤銷假釋而應執行
    殘刑有期徒刑4 年5 月29日，並與另案違反麻醉藥品管理條
    例案件遭法院判處之有期徒刑7 月接續執行，後又合併假釋
    ，假釋期間至92年12月11日期滿，然被告於假釋期滿前之92
    年11月23日即犯本案，是其所受前開有期徒刑之宣告，顯未
    執行完畢，公訴人認被告為累犯，容有誤會。被告雖已著手
    於搶奪犯行之實施，惟因遭遇戊○○旋出手制止，嗣並取回
    手槍之意外障礙始未掠得該槍，為障礙未遂，爰依刑法第26
    條前段之規定，按既遂犯之刑度減輕之。茲審酌員警乃國家
    公權力作用之終極屏障，是其依法執行職務時，顯具不容挑
    戰性，因之，任意對之施暴，核屬對國家公權力最嚴峻之侵
    害，亦屬蔑視、鄙睨法律體制之極，自不得輕縱此舉，否則
    ，不啻鼓舞仿效跟進，一旦如此，現行以群體公益為目的所
    建構之公權力機制及法律秩序終將瓦解致使共營之社會復淪
    入叢林之境，且被告所搶奪者，又係員警值勤時之配槍，若
    遭其掠奪成功，所生危害當屬非輕，及被告犯罪後未能坦承
    犯行，犯後態度不佳等一切情狀，自應嚴予懲處，方能使之
    銘記在心，莫敢須庾或忘而不致再犯且兼杜頑徒劣輩僥倖效
    优之心，爰量處如主文所示之刑。
據上論斷，依刑事訴訟法第452 條、第299 條第1 項前段，刑法
135 條第1 項、第325 條第3 項、第1 項、第55條、第26條前段
，罰金罰鍰提高標準條例第1 條前段，判決如主文。
本案經檢察官崔秉君到庭執行職務。
中    華    民    國    95    年    4     月    28    日
              刑事第十一庭  審判長法  官  蔡榮澤
                                  法  官  丁俊成
                                  法  官  魏于傑
上正本證明與原本無異。
如不服本判決，得於收受判決後10日內，向本院提出上訴狀。
                                  書記官  林怡君
中    華    民    國    95    年    4     月    28    日
附錄本件論罪科刑依據之法條：刑法第135 條第1 項、第325 條
第1 項、第3 項
中華民國刑法第135條第1項
對於公務員依法執行職務時，施強暴脅迫者，處三年以下有期徒
刑、拘役或三百元以下罰金。
中華民國刑法第325條第1項、第3項
(普通搶奪罪)
意圖為自己或第三人不法之所有，而搶奪他人之動產者，處六月
以上五年以下有期徒刑。
第一項之未遂犯罰之。


司法院資訊處製作；財團法人民間司法改革基金會備份。
